臺灣高雄地方法院刑事判決　　　　　　　　　　　　　九十年度交易字第七六號
　　公　訴　人　臺灣高雄地方法院檢察署檢察官
　　被　　　告　甲○○
右列被告因過失致死案件，經檢察官提起公訴（九十年度偵字第一九七０七號），本
院判決如左：
    主  文
甲○○服用酒類，不能安全駕駛動力交通工具而駕駛，處有期徒刑肆月；又因過失致
人於死，處有期徒刑壹年。應執行有期徒刑壹年貳月。緩刑肆年。
    事  實
一、甲○○考領有普通小型車駕駛執照，明知服用酒類致不能安全駕駛時，即不能駕
    駛動力交通工具，竟於民國九十年十月二十日上午四時四十分許，於酒後已達不
    能安全駕駛之程度，仍駕駛車牌號碼ＵＨ－一七０一號自用小貨車，沿高雄縣仁
    武鄉○○路由南往北方向行駛，途經該路與仁勇路口時，原應注意汽車行駛時，
    駕駛人應注意車前狀況，並隨時採取必要之安全措施；又汽車行駛至交岔路口，
    轉彎車應讓直行車先行，而依當時情形，又無不能注意之情事，竟疏於注意車前
    狀況及交叉路口車輛動態，復因酒醉混惑其判斷力之際，貿然於路口左轉，適有
    考領有普通小型車駕駛執照，而騎乘車牌號碼000－0000號重型機車之康
    勝蘭，沿鳳仁路由北往南方向行駛亦至該路口，甲○○之小貨車右前保險桿乃撞
    及柳康勝蘭所騎乘之機車，康勝蘭因此受有骨盆腔骨折、左脛腓骨骨折及腹腔內
    出血等傷害，經送醫急救後仍不治死亡。而甲○○於肇事後，留在現場，對於未
    發覺之犯罪，主動向處理警員告知其係駕車肇事者，並接受裁判，且由警對其作
    酒精濃度之測試，發現酒精濃度達每公升零點五一毫克，有多話、含糊不清、內
    容反覆、判斷力遲鈍等情形，已達不能安全駕駛動力交通工具。
二、案經高雄縣警察局仁武分局報請臺灣高雄地方法院檢察署檢察官偵查起訴。
    理  由
一、訊據被告甲○○對於在右揭時、地因飲酒後駕車而肇致本件道路交通事故，並使
    被害人康勝蘭死亡等情均供承不諱，惟辯稱：當時很清醒云云。經查：
    (1)本件被告於肇事當日有飲用啤酒四罐，直至出門前約一小時，始停止飲用，此
      業據被告陳明在卷（見本院九十一年一月九日審判筆錄），而被告於肇事後經
      警測試其酒精濃度，達每公升零點五一毫克，亦有酒精濃度測試單足證，另被
      害人康勝蘭則係因本件交通事故，致受有骨盆腔骨折、左脛腓骨骨折及腹腔內
      出血等傷害，經送醫急救後仍不治死亡等情，亦業經臺灣高雄地方法院檢察署
      檢察官督同法醫師相驗明確，有相驗屍體證明書、驗斷書、勘驗筆錄等在卷可
      憑，是此部份之事實堪可認定。
    (2)按刑法第一百八十五條之三規定所謂「不能安全駕駛」，乃抽象危險犯，並不
      以發生具體危險為必要，對於呼氣酒精濃度已達每公升零點五五毫克（○．五
      五ＭＧ＼Ｌ）以上，肇事率為一般正常人之十倍，認為已達不能安全駕車之標
      準，此業經法務部八十八年五月十八日法八八檢字第○○一六六九號函告週知
      ，且按就醫學文獻所知，酒精對人體造成之影響，於呼氣時酒精濃度達每公升
      零點二五毫克（約合體內血液中酒精濃度五○ＭＧ＼ＤＬ或零點零五％）即會
      輕度中毒，造成輕度協調功能降低；呼氣酒精濃度達每公升零點五毫克時（約
      合體內血液中酒精濃度一○○ＭＧ＼ＤＬ或零點一％）屬輕到中度中毒症狀，
      出現反應較慢、感覺減低、影響駕駛之狀況；呼氣酒精濃度達每公升零點七五
      毫克（約合體內血液中酒精濃度一五○ＭＧ＼ＤＬ或零點一五％）時出現思考
      改變、個性行為改變等中毒症狀；又飲酒後一小時許，其體內血液酒精濃度可
      達最高，此有分別有行政院國軍退除役官兵輔導委員會臺北榮民總醫院八十八
      年八月五日（八八）北總內字第二六八六八號函文、八十八年十月二十六日（
      八八）院賓文廉字第一三四○七號臺灣高等法院函中臺北醫學院附設醫院精神
      科主任蔡尚穎「酒精對人體生理與行為之影響」一文可據。查本案被告係於出
      門前約一小時餘飲酒，已如前述，而於當日四時四十分許肇事，經警為其作酒
      精測試時則係當日五時二十一分許，有酒精測試單足參，是被告自飲酒後至酒
      精測試時已約隔二小時，惟其吐氣所含酒精濃度尚達每公升零點五一毫克，高
      於前揭標準甚多，是可認其於駕車之初，發生肇事之危險性，顯已高出一般人
      ，且經警於其肇事後為觀察，亦認其有含糊不清、多話之情況，此亦據證人王
      俊堯即對被告為觀察測試之警員於偵訊時證述屬實（見九十年十一月七日偵訊
      筆錄），並酒精濃度測試單、測試觀察紀錄表可證，故依前揭說明，被告顯已
      達不能安全駕駛之酒醉狀態，足堪認定，被告所辯還很清醒云云，顯係卸責之
詞，不足採信。
    (3)次按汽車駕駛人有飲酒後其吐氣所含酒精成份超過每公升零點二五毫克以上者
      ，不得駕車；又汽車行駛至交岔路口，轉彎車應讓直行車先行；再汽車行駛時
      ，駕駛人應注意車前狀況，並隨時採取必要之安全措施，道路交通安全規則第
      一百十四條第二款、第一百零二條第一項第六款及第九十四條第三項分別定有
      明文。被告既考領有普通小型車駕駛執照，對於前揭規定自無法諉為不知，且
      前揭規定之義務亦為被告應注意之事項，而依當時天候晴，夜間有照明，柏油
      路面乾燥、無缺陷，道路無障礙物，視距良好，又依其智識、能力亦無不能注
      意之情事，竟因酒醉混惑其判斷誤以為被害人之機車離其尚遠，亦未注意警戒
      車前動態，並採取適當、必要及有效之閃避、煞車等安全措施，貿然左轉，致
      肇事使被害人康勝蘭受重創死亡，是被告有過失，已經明顯。而被害人康勝蘭
      因本件道路交通事故發生死亡之結果，與被告之前揭過失行為間並有相當之因
      果關係。再者被害人康勝蘭僅考領有小客車駕駛執照，有高雄市監理處汽車駕
      駛人螢幕列印一紙足參，卻騎乘重型機車，而有違反道路交通安全規則，惟康
      勝蘭於此一交通事故中，本即有享有路權，且除有此一違規行為外，尚無何可
      認有過失之行為，而此一違規行為就本件車禍之發生並無相當因果關係，是被
      害人之違規行為亦不影響被告過失刑責之認定，附此敘明。故本案事證已臻明
      確，被告諸犯行洵堪認定，應予依法論科。
三、被告服用酒類，不能安全駕駛動力交通工具而駕駛自用小客車肇事致人於死，核
    其所為，係犯刑法第一百八十五條之三之服用酒類不能安全駕駛動力交通工具而
    駕駛罪、同法第二百七十六條第一項之普通過失致人於死罪。而被告所犯服用酒
    類，不能安全駕駛動力交通工具而駕駛罪及普通過失致人於死罪間，犯意各別，
    罪名互殊，構成要件亦有間，應予分論併罰。再者，被告酒醉駕車，因而致人死
    亡，依法應負刑事責任，依道路交通管理處罰條例第八十六條第一項規定，普通
    過失致人於死罪部分加重其刑至二分之一。又被告於肇事後，留在事故現場，對
    於因過失致人欲死之犯罪，主動向處理事故之警員告知其係駕車肇事者，並接受
    本院裁判，業據證人王俊堯即事故處理警員於偵訊時證述屬實（見九十年十一月
    七日偵訊筆錄），應依刑法第六十二條前段自首之規定減輕其刑，並依法先加重
    後減輕之。爰審酌被告既考領有普通小型車駕駛執照，則明知或無法諉為不知酒
    後精神已達混惑不清晰之狀態，而發生道路交通事故之機率，較未飲酒者為高，
    詎仍為駕駛上開自用小貨車，不啻對他人已產生立即侵害之高度危險性，亦自陷
    於危險狀態中，且嚴重侵害道路交通往來安全，況且復因違反道路交通安全規則
    ，造成本件被害人康勝蘭死亡等情，犯罪情節重大，惟斟酌其於事故後立即報警
    將被害人送醫、坦承犯行、態度尚可，且已與被害人家屬達成和解，有調解書在
    卷足憑，但僅給付二百五十萬元，尚有五十萬元未為給付等一切情狀，分別量處
    如主文所示之刑，並定其應執行之刑。又被告甲○○前未曾受過有期徒刑以上刑
    之宣告，此有台灣高等法院被告全國前案紀錄表為憑，其係因一時疏虞致罹刑章
    ，且已與被害人家屬達成和解，雖尚未全部給付完畢，但念其犯後態度尚可，經
    此偵、審程序及刑之宣告當知所警愓，信無再犯之虞，本院認所宣告之刑以暫不
    執行為適當，併宣告緩刑四年，以啟自新，並觀後效。
據上論斷，應依刑事訴訟法第二百九十九條第一項前段，道路交通管理處罰條例第八
十六條第一項，刑法第一百八十五條之三、第二百七十六條第一項、第六十二條前段
、第五十一條第五款、第七十四條第一款，罰金罰鍰提高標準條例第一條前段，判決
如主文。
中      華      民      國      九十一    年      一    月    二十三    日
                                  臺灣高雄地方法院交通法庭
                                      法  官  楊  國  祥
右正本證明與原本無異。
如不服本判決，應於判決送達後十日內，向本院提出上訴狀。
                                      書記官  陳  怡  真
中    華    民    國    九十一    年       一      月       二十四     日
附錄論罪法條
中華民國刑法第一百八十五條之三
服用毒品、麻醉藥品、酒類或其他相類之物，不能安全駕駛動力交通工具
而駕駛者，處一年以下有期徒刑、拘役或三萬元以下罰金。
中華民國刑法第二百七十六條
因過失致人於死者，處二年以下有期徒刑、拘役或二千元以下罰金。
